【裁判字號】    90,易,444
【裁判日期】    900607
【裁判案由】    贓物
【裁判全文】
臺灣臺北地方法院刑事判決                            九十年度易字第四四四號
    公  訴  人  臺灣臺北地方法院檢察署檢察官
    被      告  乙○○
右列被告因贓物案件，經檢察官提起公訴（八十九年度偵字第二四四八四號），本院
判決如左：
    主  文
乙○○無罪。
    理  由
一、公訴意旨略以：被告乙○○明知某不詳姓名年籍之人，於民國八十九年十月二十
    一日十四時許，在臺北市○○○路○段附近，所出示欲販售之摩托羅拉廠牌（Ｍ
    ＯＴＯＲＯＲＡ）機型為Ｖ三六八八＋（起訴書誤載為Ｖ三六八八）之行動電話
    是來路不明之贓物，且原價約新台幣（下同）一萬餘元，竟仍以七千元左右之價
    格購買使用，而認被告乙○○涉有刑法第三百四十九條第二項故買贓物之犯嫌云
    云。
二、本件公訴人認被告乙○○涉有刑法第三百四十九條第二項故買贓物之犯嫌，主要
    係以被告之供述，及告訴人甲○○於警訊中之指訴與贓物認領保管單（起訴書誤
    載為贓物領據）為其主要依據。惟訊據被告乙○○則堅詞否認有何公訴人所指稱
    之犯行，辯稱其並不知該行動電話為贓物，且其與被害人甲○○係朋友，當天還
    有聽到甲○○丟掉行動電話之事等語。
三、按犯罪事實應依證據認定之，無證據不得推定其犯罪事實。又不能證明被告犯罪
    者，應諭知無罪之判決，刑事訴訟法第一百五十四條、第三百零一條第一項分別
    定有明文。又事實之認定，應憑證據，如未能發現相當證據，或證據不足以證明
    ，自不能以推測或擬制之方法，為裁判基礎，最高法院四十年台上字第八六號著
    有判例可資參照；且認定犯罪事實所憑之證據，雖不以直接證據為限，間接證據
    亦包括在內，然而無論直接證據或間接證據，其為訴訟上之證明，須於通常一般
    之人均不致有所懷疑，而得確信其為真實之程度者，始得據為有罪之認定，倘其
    證明尚未達到此一程度，而有合理之懷疑存在而無從使事實審法院得有罪之確信
    時，即應由法院為諭知被告無罪之判決，最高法院七十六年台上字第四九八六號
    亦著有判例足參。
四、本件公訴人認被告乙○○涉有刑法第三百四十九條第二項故買贓物之犯嫌，主要
    係以被告之供述、告訴人甲○○之指訴，與贓物認領保管單為其主要依據。經查
    ：
    （一）被告乙○○於警訊及偵審中均供稱不知該行動電話為贓物等語，當時係看
          跳蚤雜誌購買的，並不曾懷疑該行動電話為贓物等語。是被告乙○○既否
          認知道該行動電話為贓物，則當不得以其陳述論斷被告確有公訴人所指之
          犯行。
    （二）告訴人甲○○於警訊中僅指訴該行動電話失竊之情節，並未指明本案與被
          告乙○○有何關連（見偵查卷第七頁至第八頁）。後於本院調查中，亦自
          承因認識被告乙○○，失竊行動電話當天晚上，還有看到被告乙○○在打
          球，故本案應與被告乙○○無關等語（見本院九十年四月二十四日訊問筆
          錄）。是亦難依告訴人甲○○之指訴據以認定被告犯罪。
    （三）又贓物認領保管單不過僅能證明告訴人甲○○確有遺失該行動電話而已，
          告訴人甲○○既如前所述已於本院訊問中自承本案應與被告乙○○無關，
          則當不得僅憑該贓物認領保管單，即據以認定被告乙○○犯罪。
    （四）此外，行動電話本身屬於消耗品，會隨時間之經過而減損其價值。本件告
          訴人甲○○於本院訊問中自承該行動電話於八十九年二月份所購買，直至
          同年十月二十日遺失（見本院九十年四月二十四日訊問筆錄），則該行動
          電話至告訴人甲○○遺失之時，已使用半年以上，價值上當然無法與全新
          機型比擬。經本院依職權函查負責於臺灣地區銷售摩托羅拉廠牌（ＭＯＴ
          ＯＲＯＲＡ）業務之臺灣施樂事達股份有限公司，該公司亦稱告訴人李振
          維所遺失，機型為Ｖ三六八八＋之行動電話，於八十九年十月份時，全新
          含稅簡（單）配價格雖為一萬一千五百元，但當時已使用半年之中古機價
          格，僅約五千元，此有臺灣施樂事達股份有限公司九十年三月三十日施總
          九０第０三三００一號函一紙在卷可稽。足證被告乙○○當時以七千元價
          格購買該機，猶嫌過貴，故尚難認被告乙○○主觀上有何贓物之意圖。
    （五）另參以告訴人甲○○遺失該手機時，面板顏色為銀色，但後來被告乙○○
          購得該手機時，外殼已被換成鐵灰色（見偵卷第七頁背面）；且被告劉俊
          勇於告訴人甲○○失竊手機之時正在打籃球，業據證人林家德與林郁堂於
          本院調查中證述綦詳（見本院九十年三月二十日訊問筆錄），故實難認被
          告乙○○知悉該手機為贓物。
    （六）綜上所述，本件公訴人認定被告犯罪所憑被告之供述、告訴人甲○○之指
          訴，與贓物認領保管單，均不足為被告犯罪之認定。此外，復查無其他積
          極之證據，足認被告乙○○確有公訴人所指涉有刑法第三百四十九條第二
          項故買贓物之犯行，揆諸首揭法條及判例意旨，不能證明被告犯罪，依法
          自應諭知無罪之判決。
據上論斷，應依刑事訴訟法第三百零一條第一項，判決如主文。
本案經檢察官葉惠燕到庭執行職務。
中      華      民      國    九十      年      六      月      七      日
                                臺灣臺北地方法院刑事第七庭
                                    審判長  法  官  陳坤地
                                            法  官  楊代華
                                            法  官  吳冠霆
右正本證明與原本無異。
如不服本判決，應於判決送達後十日內向本院提出上訴狀 (應附繕本) ，上訴於
臺灣高等法院。
                                            書記官   張耀鴻
中      華      民      國      九十     年     六      月      七      日


司法院資訊處製作；財團法人民間司法改革基金會備份。
